【裁判字號】    99,訴,75
【裁判日期】    990504
【裁判案由】    違反槍砲彈藥刀械管制條例
【裁判全文】
臺灣宜蘭地方法院刑事判決                99年度訴字第75號
公  訴  人  臺灣宜蘭地方法院檢察署檢察官
被      告  乙○
公設辯護人  甲○○
上列被告因違反槍砲彈藥刀械管制條例案件，經檢察官提起公訴
（98年度偵字第5022號），本院判決如下：
    主  文
乙○犯非法持有可發射子彈具殺傷力之槍枝罪，處有期徒刑壹年
捌月，併科罰金新臺幣壹萬元，罰金如易服勞役，以新臺幣壹仟
元折算壹日。緩刑肆年。扣案之土造長槍壹支（槍枝管制編號00
00000000號）沒收。
    犯 罪 事 實
一、乙○明知可發射子彈具有殺傷力之槍枝為槍砲彈藥刀械管制
    條例所管制之物品，未經許可不得持有，竟於其岳父王安生
    （原住民）於77年10月3日死亡前數日，在王安生位於臺東
    縣海端鄉住處內，受王安生贈與可擊發彈丸具有殺傷力之土
    造長槍1支（槍枝管制編號0000000000號），以及不具殺傷
    力之底火1罐（16顆）、鋼珠1罐（69顆）後，旋即未經許可
    而持有前揭具殺傷力土造長槍，並攜至其位於宜蘭縣員山鄉
    ○○路500巷13號住處存放，迄於98年12月10日，經警在上
    址查獲，並扣得上開物品。
二、案經宜蘭縣政府警察局宜蘭分局報告臺灣宜蘭地方法院檢察
    署檢察官偵查起訴。
    理  由
一、按被告以外之人於審判外之言詞或書面陳述，除法律有規定
    者外，不得作為證據；又被告以外之人於審判外之陳述，雖
    不符刑事訴訟法第159條之1至第159條之4之規定，而經當事
    人於審判程序同意作為證據，法院審酌該言詞陳述或書面陳
    述作成時之情況，認為適當者，亦得為證據，刑事訴訟法第
    159條第1項、第159條之5分別定有明文。查本判決下列所引
    用之被告乙○以外之人於審判外之陳述（包含書面陳述），
    內政部警政署刑事警察局槍彈鑑驗書係由司法警察依檢察官
    概括選任之鑑定機關予以送驗，性質上與檢察官選任為鑑定
    者無異，所為之書面鑑定報告屬於刑事訴訟法第159條第1項
    「法律規定」得為證據者，而有證據能力外；其餘屬傳聞證
    據部分，檢察官、被告及辯護人於本院準備程序中均表示同
    意其證據能力。本院審酌上開證據資料製作時之情況，尚無
    違法不當及證明力明顯過低之瑕疵，亦認為以之作為證據應
    屬適當，故揆諸前開規定，爰依刑事訴訟法第159條之5規定
    ，認前揭證據資料均有證據能力，合先敘明。
二、訊據被告乙○對於上揭事實坦承不諱，並有搜索、扣押筆錄
    、扣押物品目錄表、現場照片，及扣案之土造長槍1支（槍
    枝管制編號0000000000號）可資佐證。又扣案之土造長槍1
    支，經內政部警政署刑事警察局鑑驗結果，認係土造長槍，
    由具擊發機構之木質槍身及土造金屬槍管組合而成，擊發功
    能正常，可供擊發口徑0.27吋建築工業用彈（作為發射動力
    ），用以發射彈丸使用，具殺傷力等情，有該局98年12月21
    日刑鑑字第0980172381號槍彈鑑驗書在卷可憑（見偵查卷第
    17至18頁）。足認被告之自白與事實相符，本件事證明確，
    被告犯行洵堪認定，應予依法論科。
三、核被告所為，係犯槍砲彈藥刀械管制條例第8條第4項之非法
    持有可發射子彈具殺傷力之槍枝罪。又按犯非法持有具殺傷
    力槍枝之罪，不分犯罪情節輕重，概處以法定刑3年以上10
    年以下有期徒刑，難免輕重失衡，倘有情輕法重情形，於裁
    判時自得適用刑法第59條酌量減輕其刑，此參諸司法院釋字
    第263號關於擄人勒贖刑度是否過於嚴苛之解釋自明。本件
    被告未經許可，將土造長槍存放自家住處長達20餘年，對社
    會安全自已造成一定程度之危害，固值非難；惟被告係受其
    岳父（原住民）於過世前交付原住民持有之自製獵槍，其來
    源尚非不法；而被告保存前開槍枝係為了紀念先人，並非基
    於擁槍自重或其他不法用途之動機；又本件雖一併扣案底火
    、鋼珠各1罐，惟扣案底火經鑑定結果認不具金屬彈頭，並
    不具殺傷力等情，有前開內政部警政署刑事警察局鑑驗書在
    卷可稽，與被告所持有之扣案槍枝無從相互搭配使用，對於
    社會之危害程度尚屬有限；被告於持有扣案槍枝20餘年期間
    ，亦未持以做不法使用。整體而言，被告本案犯罪情節尚屬
    輕微。本院綜合被告之惡性與犯罪情節，認處以法定最低本
    刑有期徒刑3年，仍有情輕法重之感，堪認其犯罪情狀尚堪
    憫恕，爰依刑法第59條之規定減輕其刑。
四、爰審酌被告本案犯罪動機、目的、手段、對社會之危害程度
    ，兼衡被告之素行、犯後態度，並考量被告為國小肄業之智
    識程度，現於餐館從事外送工作，有正當工作等一切情狀，
    量處如主文所示之刑，並就罰金部分諭知易服勞役之折算標
    準。
五、末查，被告前未曾受有期徒刑以上刑之宣告，有臺灣高等法
    院被告前案紀錄表在卷足按，其因一時失慮，致罹刑章，犯
    罪後坦承犯行，深知悔悟，經此次偵審程序，當知所警惕，
    信無再犯之虞，本院認其所受宣告之刑以暫不執行為適當，
    爰依刑法第74條第1項第1款之規定，併予宣告緩刑肆年，以
    啟自新。另扣案之土造長槍1支（槍枝管制編號0000000000
    號）為違禁物，應依刑法第38條第1項第1款之規定，併予宣
    告沒收。
據上論斷，應依刑事訴訟法第299條第1項前段，槍砲彈藥刀械管
制條例第8條第4項，刑法第11條前段、第59條、第42條第3項、
第74條第1項第1款、第38條第1項第1款，判決如主文。
本案經檢察官劉惟宗到庭執行職務
中    華    民    國    99    年    5     月    4     日
              刑事第四庭審判長法  官  林楨森
                              法  官  辜漢忠
                              法  官  鄧晴馨
上正本證明與原本無異。
如不服本判決，應於收受送達後10日內向本院提出上訴狀（應附
繕本）。其未敘述上訴理由，應於上訴期間屆滿後20日內補提理
由書狀於本院，上訴於臺灣高等法院。
                              書記官  林怡君
中    華    民    國    99    年    5     月    4     日
本案論罪科刑主要法條：
槍砲彈藥刀械管制條例第8條第4項
未經許可，持有、寄藏或意圖販賣而陳列第1項所列槍枝者，處3
年以上10年以下有期徒刑，併科新臺幣700萬元以下罰金。

司法院資訊處製作；財團法人民間司法改革基金會備份。
